【裁判字號】    95,上易,1081
【裁判日期】    950630
【裁判案由】    妨害公務等
【裁判全文】
臺灣高等法院刑事判決                95年度上易字第1081號
上  訴  人
即  被  告  庚○○
上列上訴人因妨害公務等案件，不服臺灣宜蘭地方法院94年度易
字第397號，中華民國95年5月3日第一審判決（起訴案號：臺灣
宜蘭地方法院檢察署94年度偵字第1595號），提起上訴，本院判
決如下：
    主  文
上訴駁回。
    事  實
一、庚○○於民國94年5月27日中午，在其位於宜蘭縣宜蘭市○○路14之4號家中飲用酒類，已達於反應遲鈍並影響駕駛而
    不能安全駕駛動力交通工具之狀態後，仍於同日晚間10時許
    ，駕駛其所有車號U5-1287自小客車，並搭載其母及其2歲稚
    子，途經設置在宜蘭縣宜蘭市○○路1之16號前，並有戊○○○○、丙○○、甲○○、乙○○、丁○○等正依法執行取
    締酒醉駕車職務之路檢點，因酒精影響而對於員警攔停之動
    作反應遲鈍，致超過路檢點始行停車。因員警發覺庚○○有
    酒氣，遂要求庚○○接受呼氣酒精濃度測試，庚○○為拒絕
    接受酒測，基於妨害公務之犯意，手抱原在車上之稚子，游
    走於道路中央。因員警引導其至路邊，庚○○竟以作勢要將
    其稚子拋向路邊水溝之脅迫方式，阻止員警對其實施酒測。
    復員警再引導庚○○至巡邏車後方，欲以放置於巡邏車後行
    李廂上之呼氣己○○○○對其實施酒測，竟趁員警不及注意
    之際，拿起該只酒測器往自己頭部重擊（未致酒測器達毀損
    之程度），以此方式實施強暴，阻止員警實施酒測。迨員警
    將庚○○逮捕，並帶回警局，於94年5月28日凌晨0時22分許
    ，對庚○○測試其飲酒後吐氣所含酒精成分，發現濃度高達
    每公升0.36毫克。
二、案經宜蘭縣警察局宜蘭分局報告臺灣宜蘭地方法院檢察署檢
    察官偵查起訴。
    理  由
一、上訴人即被告之供述與辯解：
    訊據上訴人即被告庚○○矢口否認有何前揭犯行，辯稱：伊
    沒有衝過路檢點，是煞車慢慢停到路邊，伊並沒有達到不能
    安全駕駛之程度。伊並沒抱著兒子作勢丟到水溝之動作，也
    未以頭重擊酒測器，沒有破壞公務，當時是員警壓著伊頭要
    做酒測，在製作警訊筆錄時，要求看己○○○○，警員不同
    意，說要看去法院看云云。
二、認定犯罪事實所憑之證據及理由：
  (一)前揭事實，業據證人即當時執行勤務之戊○○○○於原審審
    理時證稱：「前方有警員通報，有一輛車子要彎進來，我們
    要攔檢，結果沒有馬上停車，因為我站在最後面，我才把該
    輛車攔停，我要駕駛人拿出駕照，我就聞到酒味，我請駕駛
    人下車，我們請駕駛人到路邊，駕駛人抱了一個小孩下車，
    在路中央走來走去，我告訴他在路中央走來走去很危險，請
    到路邊，駕駛人回答這是他的自由，我們刻意把駕駛人請到
    路邊，第一次駕駛人作勢要把小孩丟到路邊水溝，結果駕駛
    人沒有做，第二次又在路中央走來走去，我們把他趕到路邊
    ，路邊也有水溝，他一副真的要把小孩丟到水溝，警員甲○○就上前把小孩抱過來並且告知他這樣是違法的，不可以這
    樣做，我們半推的把他推到要做酒測的路邊，駕駛人也一直
    不配合，突然之間駕駛人拿放在警車後行李箱上酒測器往自
    己頭上砸，並高喊警察打人，我、丙○○及另一名警員就以
    腕力把被告制伏，並且逮捕被告並告知他罪名。」；證人丙○○證稱：「當天晚上十點我們在宜蘭市○○路1之16號執
    行酒駕勤務時發現被告駕駛一部U5-1287號，同事用指揮棒
    請被告停車，但被告經過路檢點十幾公尺才停車，我們上前
    查看，被告有酒味，我們請被告下車作酒測，被告抱小孩下
    車，被告走在路中間，甲○○上前要被告走旁邊以免危險，
    被告說他有犯法嗎，路就是要給人走的，我們請被告到我們
    的路檢點的位置配合酒測，被告說沒有喝酒，我們告訴他我
    們有聞到酒味，當我們要請他過去的時候，被告就抱起手中
    的小孩作勢要把小孩丟到水溝，甲○○上前把小孩抱過來，
    我們就請被告到路檢點的位置配合酒測，被告不願意配合，
    我們告知已經聞到酒味明顯已經酒後駕車，被告趁大家不注
    意的時候拿起放在後車箱上的酒測器往自己頭上砸，看到被
    告有這動作時我們上前把被告強壓在地上並上手銬，當場逮
    捕並告知被告權利，之後我們就把被告帶回派出所。」；證
    人甲○○證稱：「當時在攔檢點的地方攔檢被告，被告反應
    遲鈍經過攔檢點才停下來，我上前詢問被告被告搖下車窗我
    就聞到酒味，我問被告是否喝酒，被告說有喝一點，我請被
    告下車，被告下車後就抱著小孩，我們請被告到巡邏車後方
    配合酒測，但被告不配合走在路上遊走，被告走到水田旁，
    我們靠近時被告作勢要將小孩往水田拋的動作，被告是要阻
    止我們去做酒測的動作要我們不要靠近，我就把小孩搶下來
    ，搶下小孩後被告情緒不穩，然後大叫，我們就叫被告到巡
    邏車後方，因為被告一直要往路中間跑，我們認為很危險，
    我們二、三個同事圍著被告，被告才走到巡邏車後方，我們
    請被告作酒測被告還是不配合，被告趁我們不注意時拿酒測
    器往自己頭上砸，被告是用雙手把酒測器由下往上砸，我們
    幾個同事看到被告激烈的動作就把被告壓制在地上，我們認
    為被告情緒失控不配合，我們有現場逮捕。」；證人丁○○
    證稱：「到達現場我們裝備擺設完畢後，放置反光燈及告示
    牌，就開始執行交通稽查攔檢車輛，一下子就攔到被告的車
    子，由甲○○上前盤查，一開始沒怎樣，後來被告不出示證
    件，我沒有上前，被告情緒不穩在巡邏車旁邊與警方有挑釁
    的言語，被告就把小孩抱著跑到水溝旁邊，做出要把小孩丟
    到水溝的動作，我認為被告應該是酒後情緒失控，我們叫被
    告出示證件作酒測被告都不配合，同事甲○○好像有上前將
    小孩抱過來，我們把被告帶到巡邏車旁邊作酒測，被告就大
    聲講話罵我們，我們請被告到巡邏車的時候被告在咆哮、吵
    ，我距離被告二、三公尺，看到被告把酒測器拿起來，用頭
    去撞擊酒測器，我們當場逮捕被告，並有同事對被告告知權
    利。」；證人乙○○證稱：「.... 我們指揮他受檢，被告
    對警察的指揮反應遲鈍，超過稽查點.... 拿酒測器往自己
    頭上砸.... 」、「被告下車後我們告知要實施酒測，被告
    就抱小孩（要）往水田丟，他的目的是要拒絕酒測不配合我
    們，我們一樣告知要實施酒測，同事甲○○上前去將小孩抱
    過來.... 」、「（問：當天是否你負責錄影？）是的，發
    現被告有酒味時才準備開始錄影，中間攔車的部分沒有錄到
    ，甲○○抱小孩的部分還沒有開始錄，從被告極度不配合的
    時候才開始錄影。」等語，互核證人所述大致相符，亦無何
    矛盾或瑕疵，應堪採信。
  (二)查原審當庭播放94年5月27日晚間證人乙○○所拍攝臨檢之
    全程光碟畫面，其中顯示：警員拉住被告，被告推開警員，
    警員要被告配合，被告面對著、手指著鏡頭高喊：「啊! 我
    現在是怎樣，我拒捕嗎？我有跑嗎？我有跑嗎？來、來、來
    」警員說：「我跟你講，你剛才要把小孩丟到田裡面去，帶
    小孩到路中間晃來晃去」被告對著鏡頭喊：「我不怕你啊，
    來啊，你來蒐證。」；警員架著被告叫被告配合不要把小孩
    丟到田裡面去；被告推擠警員，與警員互推。警員說：「啊
    你現在怎樣？是不配合喔! 」；被告頭突然前傾將酒測器拿
    起砸自己的頭，發出碰一聲此時警員立即圍上制止等畫面；
    原審復當庭勘驗原放置於巡邏車後車廂蓋上之酒測器：酒測
    器編號為041231D，酒測器上外殼上（貼有宜蘭縣警察局財
    物編號0000000-00、使用單位民族所）有一凹痕與警詢卷第
    7頁照片所示相同，外殼材質為鋁皮等情，足徵該酒測器確
    曾遭外力撞擊，均可認前揭證人張銘祥、丙○○、甲○○、
    乙○○及丁○○所述情節，應與事實相符。
  (三)再查，警方於94年5月28日凌晨0時22分測得被告呼氣酒精濃
    度測試值為每公升0.36毫克，該酒測器序號為41230D，有酒
    精濃度檢測單在卷可稽。又前開酒測器於94年4月11日甫經
    經濟部標準檢驗局檢定合格等情，有宜蘭縣警察局宜蘭分局
    95年3月27日函所附之檢定合格證書足為參佐，其功能應屬
    正常。再查，被告遭員警實施酒測時，距員警攔檢被告之94
    年5月27日下午10時許，經過2小時22分，參諸卷附交通部運
    輸研究所於77年8月所出版，「駕駛人行為反應之研究-酒精
    對駕駛人生理影響之實驗分析」，針對國人進行實驗研究，
    指出國人每小時酒精代謝率為每公升0.0628毫克，故依此推
    算被告駕車為警攔檢時之呼氣酒精濃度應為每公升0.5086毫
    克（計算式：0.36加上0.0628乘以2又22/60≒0.5086）。又
    依前揭證人張銘祥、丙○○、甲○○、乙○○及丁○○所述
    情節，被告對員警攔停之指揮，反應遲鈍；依前揭攝影畫面
    所顯示，被告有大叫、以頭重擊酒測器之動作，已然酒醉，
    應已達酒醉不能安全駕駛之程度甚明。是被告所辯，顯係卸
    責之詞，不足採信。
  (四)至被告聲請鑑定一般酒測器能否以頭撞擊造成凹痕乙節，經
    原審勘驗結果其外殼材質為鋁皮，已如前述，並非質地極為
    堅硬之材質。且原審勘驗前揭攝影畫面時，當被告頭突然前
    傾將酒測器拿起砸自己頭部時，可清楚聽到「碰」一聲，可
    見被告撞擊之力道非輕，因此造成鋁皮凹痕，可以想見，是
    被告此部分所請並無必要。且酒測器遭撞擊，何處會造成凹
    痕，與其撞擊點有關，非酒測器旁均不會造成凹痕，被告辯
    稱用頭撞擊己○○○○應該是中間造成凹痕，不應該是在酒
    測器的旁邊造成凹痕云云，亦無可採（見本院95年6月23日
    審判程序筆錄）。另有關被告聲請將自己及證人張銘祥、丙○○、甲○○、乙○○及丁○○送測謊乙節，按測謊之理論
    依據為犯罪嫌疑人說謊必係為逃避法律效果，恐為人發現遭
    受法律制裁，在面對法律後果時即感受到外在環境中之危險
    ，因人類的本能而驅使其作出說謊之自衛模式，此一本能即
    生理上自主神經系統迅速釋放能量，致內分泌、呼吸、脈膊
    及血液循環加速，使之有能量應付危機，測謊技術即在將受
    測者回答各項問題時之生理反應變化，使用測量儀器以曲線
    之方式加以記錄，藉曲線所呈現生理反應之大小，以受測者
    回答與案情相關的問題之生理反應與回答預設為情緒上中立
    問題的平靜反應作比較，而判斷受測者有無說謊。然人之生
    理反應受外在影響因素甚夥，諸如疾病、高度冷靜的自我抑
    制、激憤的情緒、受測以外其他事件之影響等，不止於說謊
    一項，且與人格特質亦有相當之關連，亦不能排除刻意自我
    控制之可能性，是以縱使今日之測謊技術要求對受測者於施
    測前後均須進行會談，以避免其他因素之干擾，惟科學上仍
    不能證明此等干擾可因此而完全除去之，是以生理反應之變
    化與有無說謊之間，尚不能認為有絕對之因果關係；況科學
    鑑識技術重在「再現性」，亦即一再的檢驗而仍可獲得相同
    之結果，如指紋、血型、去氧核糖核酸之比對，毒品、化學
    物質、物理性質之鑑驗等，均可達到此項要求，可在審判上
    得其確信，至於測謊原則上沒有再現性，蓋受測之對象為人
    ，其生理、心理及情緒等狀態在不同的時間不可能完全相同
    ，與前開指紋比對或毒品鑑驗之情形有異，加之人類有學習
    及避險之本能，一再的施測亦足使其因學習或環境及過程的
    熟悉而使其生理反應之變化有所不同，故雖測謊技術亦要求
    以再測法而以兩次以上之紀錄進行研判，然與現今其他於審
    判上公認可得接受之科學鑑識技術相較，尚難藉以獲得待證
    事實之確信，是測謊技術或可作為偵查之手段，以排除或指
    出偵查之方向，然在審判上尚無法作為認定有無犯罪事實之
    基礎，此有最高法院94年度臺上字第1725號判決意旨可資參
    照。是基於上述理由，原審亦認此部分調查證據之聲請核無
    必要，附此敘明。
  (五)綜上所述，被告所辯並不足採，本件事證明確，被告犯行堪
    予認定，應予依法論科。
三、論罪：
    核被告服用酒類，不能安全駕駛動力交通工具而駕駛之行為
    ，係犯刑法第185條之3之服用酒類，不能安全駕駛動力交通
    工具而駕駛罪；又最高法院84年度臺非字第333號判決要旨
    指出：刑法第135條第1項之罪，以對於公務員依法執行職務
    時施強暴脅迫為要件。此之所謂施強暴，不以對於公務員之
    身體直接實施暴力為限，凡以公務員為目標，而對物或對他
    人施暴力，其結果影響及於公務員之執行職務者，亦屬之。
    本件被告於員警依法執行酒測職務時，脅迫員警作勢要將其
    稚子拋向路邊水溝，又以頭重擊酒測器，致酒測器表面內凹
    ，屬對物施暴力，阻止員警對其實施酒測，核係犯刑法第13
    5條第1項之妨害公務罪。被告所犯上開2罪，犯意各別，構
    成要件互異，應分論併罰。
四、維持原判決及駁回上訴之理由：
    原審認被告罪證明確，適用刑法第135條第1項、第185條之3
    、第41條第1項前段、第51條第5款，罰金罰鍰提高標準條例
    第1條前段、第2條規定，並審酌被告情緒管理不佳，藐視公
    權力之執行，亦使警方耗費人力、時間處理本次事件，惟被
    告患有憂鬱症，有重大傷病卡影本可為佐證，兼衡其犯罪動
    機、手段、犯後所造成公益損害之程度，暨其犯後否認犯行
    之態度，對於自己行為未見悔意等一切情狀，就對於公務員
    依法執行職務時，施強暴脅迫部分，量處有期徒刑肆月，又
    就服用酒類，不能安全駕駛動力交通工具而駕駛部分，量處
    有期徒刑貳月，並均諭知易科罰金之折算標準，併依刑法第
    51條第5款規定合併定其應執行之刑及諭知易科罰金之折算
    標準。經核認事用法，並無違誤，量刑亦屬妥當。被告上訴
    意旨仍執陳詞，否認犯罪，指摘原判決不當，為無理由，應
    予駁回。
五、適用法律：
據上論斷，應依刑事訴訟法第368條，判決如主文。
本案經檢察官鄭龍照到庭執行職務。
中    華    民    國    95    年    6     月    30    日
                  刑事第十八庭審判長法  官  溫耀源
                                    法  官  周政達
                                    法  官  邱同印
以上正本證明與原本無異。
不得上訴。
                                    書記官  莊昭樹
中    華    民    國    95    年    6     月    30    日
附錄：本案論罪科刑法條全文
刑法第135條第1項
對於公務員依法執行職務時，施強暴脅迫者，處三年以下有期徒
刑、拘役或三百元以下罰金。
刑法第185條之3
服用毒品、麻醉藥品、酒類或其他相類之物，不能安全駕駛動力
交通工具而駕駛者，處一年以下有期徒刑、拘役或三萬元以下罰
金。


司法院資訊處製作；財團法人民間司法改革基金會備份。
